【裁判字號】    97,台上,2424
【裁判日期】    971120
【裁判案由】    請求損害賠償
【裁判全文】
最高法院民事判決            九十七年度台上字第二四二四號
上  訴  人  友邦產物保險股份有限公司（原名中央產物保險股
            份有限公司）
法定代理人  乙○○
訴訟代理人  許志勇律師
被 上訴 人  陽明海運股份有限公司
法定代理人  甲○○
上列當事人間請求損害賠償事件，上訴人對於中華民國九十七年
七月三十日台灣高等法院第二審判決（九十六年度保險上字第二
七號），提起上訴，本院判決如下：
    主  文
上訴駁回。
第三審訴訟費用由上訴人負擔。
    理  由
本件上訴人主張：伊為訴外人錸德科技股份有限公司（下稱錸德
公司）之保險人，錸德公司於民國九十四年一月間將二手光碟片
生產設備乙批交由訴外人建欣木箱行包裝、放置於十九個四十呎
貨櫃內後，委請被上訴人以"Ming Cosmos" 輪自北愛爾蘭運送回
台，被上訴人並於同年月二十六日簽發編號Ｚ00000000
0號載貨證券。詎錸德公司於基隆港提領系爭貨物時，發現其中
三個貨櫃內有六台射出成型機（型號SD-三五E：四台、型號 SD-
三○：二台）損壞，錸德公司因此受損新台幣（下同）三千四百
萬元。被上訴人為系爭貨物之運送人，自應負債務不履行及侵權
行為損害賠償責任。伊已賠付錸德公司三千四百萬元，並受讓其
債權等情，依載貨證券、運送契約、侵權行為、保險代位、債權
讓與之法律關係，先就其中部分損害，求為命被上訴人給付四百
萬元及自九十五年十二月五日起至清償日止，按年息百分之五計
算之利息之判決（第一審判命被上訴人給付上訴人二百四十四萬
四千五百七十九元及自九十五年十二月五日起至清償日止，按年
息百分之五計算之利息，駁回上訴人其餘請求，上訴人就其敗訴
部分未提起第二審上訴，該部分業已確定）。
被上訴人則以：系爭貨物係採「CY-CY 」即託運人自裝自計方式
運送，運送人對內裝貨物之狀態無從知悉，而系爭三個受損貨櫃
均係「貨櫃內部機器傾倒、貨櫃鐵皮向外凸出」，並非「貨櫃遭
撞擊向內凹陷」，顯見系爭貨物係因包裝不固，於貨櫃內部傾倒
碰撞貨櫃內壁受損，其受損與伊無涉。縱認伊應負損害賠償責任
，亦應依海商法第七十條第二項規定計算損害賠償之金額等語，
資為抗辯。
原審以：錸德公司於九十四年一月間將二手光碟片生產設備乙批
交由建欣木箱行包裝、放置於十九個四十呎貨櫃內後，委請被上
訴人以"Ming Cosmos" 輪自北愛爾蘭運送回台，被上訴人並於同
年月二十六日簽發編號Ｚ000000000號載貨證券，錸德
公司於基隆港提領系爭貨物時，其中三個貨櫃內共有六台射出成
型機（型號SD-三五E：四台、型號SD-三○： 二台）損壞，錸德
公司因此受損三千四百萬元，上訴人為系爭貨物之保險人，已賠
付錸德公司三千四百萬元，並受讓其債權等情，為兩造所不爭執
之事實，並有載貨證券、公證報告、代位追償同意書、進口報單
、建欣木箱行機台包裝報告、保險單、建華銀行匯款委託書、訂
購單、統一發票在卷可稽。次按因包裝不固所發生之毀損或滅失
，運送人或船舶所有人不負賠償責任，海商法第六十九條第十二
款規定甚明。所謂包裝堅固係指貿易上正常包裝或習慣包裝而言
，其程度雖不要求須堅固至足以抵禦運送人之疏失，惟仍應達到
可使運送人或其代理人、受僱人為正常之裝卸、搬移、堆存及運
送，而無虞受損。系爭YMLU0000000號、FSCU00000
00號、TGHU0000000號貨櫃於BELFAST 裝船時，貨櫃外
觀完好無缺；嗣櫃號 FSCU0000000號、YM LU00000
00號貨櫃於鹿特丹裝船前註記其櫃況已有異常，編號TGHU00
00000號貨櫃於出基隆貨櫃場時亦有異常註記。上開三只貨
櫃之異常均係櫃壁向外凸出，並非向內凹陷，此為兩造所不爭執
，並有卷附貨櫃交接單可證。而貨櫃在運送途中，運送交通工具
（如船舶、貨櫃車）於行進間之移動、晃動會產生加速力，如貨
櫃內貨物未予妥當固定，易造成貨物損壞。此類損害之根本原因
乃包裝與固定缺失而引發的「固有」加速力，致貨櫃承受由內向
外之應力，其外觀損壞情形為向外凸出而非向內凹陷。訴外人祥
瑞海事保險公證人有限公司公證報告記載：每件（組）二手儀器
都以兩層PE袋包裝，再放入木箱內。貨物底部框架以四個螺釘（
直徑十四公釐），從四個方向固定／穩定在墊木上（長度一四○
公分×寬度一○‧五公分×高度六公分），儀器本身顯然沒有固
定措施。木箱頂端分別以三塊木板（寬十一公分×高四公分）固
定／穩定，但是在儀器上方或上半部，沒有施加綑綁／固定措施
。同時，裝入櫃內的木箱，亦無使用任何綑綁／固定措施等語。
卷附公證時貨櫃狀況照片亦清楚顯示系爭機器向單側傾倒撞破木
箱側板，並進一步碰撞櫃壁導致貨櫃櫃壁向外凸出，且底部木板
因機器傾倒、拔起破裂。證人周士明於第一審復證稱：系爭包裝
除了底部有四個螺絲外，在貨物上半部沒有固定措施。木箱兩側
均用三夾板，且只有○‧八公分，系爭機器有三千公斤重，不可
能撐得住。木箱之橫樑與兩側木板都不是固定機器用的，須固定
在機器上的才能固定。如果貨櫃是受到外力撞擊應該是凹進去，
本件貨櫃都是凸出來的，顯然是裡面貨物從內部撞擊貨櫃等語。
足證系爭受損貨櫃內之機器並未固定妥當，致無法承受海運及陸
運正常行進過程中因搖晃震動所產生之物理施力，因而發生傾倒
、撞破木箱、自內向外將貨櫃側壁撞凸情事，顯屬包裝不固。被
上訴人抗辯其得依海商法第六十九條第十二款規定免責，難謂無
據。至證人即建欣木箱行員工彭兆謙雖證稱：本件裝箱、裝櫃方
式均與過去交易慣例相同，包裝及固定方式並無不足等語，惟與
上開事證不符，自不足為上訴人有利之證明。故上訴人依載貨證
券、運送契約、侵權行為、保險代位、債權讓與之法律關係，請
求被上訴人給付二百四十四萬四千五百七十九元及自九十五年十
二月五日起至清償日止，按年息百分之五計算之利息，為無理由
，不應准許。爰廢棄第一審就上開部分所為上訴人勝訴之判決，
改判駁回上訴人該部分在第一審之訴，經核於法並無違誤。上訴
論旨，指摘原判決違背法令，求予廢棄，非有理由。
據上論結，本件上訴為無理由。依民事訴訟法第四百八十一條、
第四百四十九條第一項、第七十八條，判決如主文。
中    華    民    國  九十七  年   十一   月   二十   日
                      最高法院民事第七庭
                          審判長法官  劉  福  來
                                法官  陳  國  禎
                                法官  陳  重  瑜
                                法官  吳  麗  女
                                法官  簡  清  忠
      本件正本證明與原本無異
                                      書  記  官
中    華    民    國  九十七  年   十二   月    二    日
                                                      Ｑ


司法院資訊處製作；財團法人民間司法改革基金會備份。
